臺灣高雄地方法院刑事判決　　　　　　 96年度訴緝字第96號
公　訴　人　臺灣高雄地方法院檢察署檢察官
被　　　告　乙○○
上列被告因違反毒品危害防制條例案件，經檢察官提起公訴（94
年度毒偵字第9437號），本院合議庭裁定由受命法官獨任進行簡
式審判程序，判決如下：
    主  文
乙○○施用第一級毒品，累犯，處有期徒刑柒月。扣案殘留海洛
因之殘渣袋壹個及已使用過注射針筒壹支均沒收銷燬之；又施用
第二級毒品，累犯，處有期徒刑肆月。應執行有期徒刑玖月。扣
案殘留海洛因之殘渣袋壹個及已使用過注射針筒壹支均沒收銷燬
之。
    事  實
一、乙○○前因施用毒品案件，先後經臺灣台南地方法院判決有
    期徒刑5 月、7 月確定，甫於民國91年12月19日執行完畢；
    另因施用毒品案件，經臺灣台南地方法院裁定送戒治處所施
    以強制戒治，甫於91年8 月23日執行完畢釋放。詎乙○○仍
    未戒絕毒癮，竟於受前開強制戒治執行完畢5 年內，分別基
    於施用第一級毒品海洛因及第二級毒品甲基安非他命之犯意
    ，先於94年10月17日不詳時間，在高雄縣阿蓮鄉○○路21號
    「永豐餘工廠」，以將甲基安非他命置於玻璃球內燒烤後吸
    食霧化氣體之方式，施用第二級毒品甲基安非他命1 次，後
    復於94年10月19日不詳時間，在同一地點，以將海洛因摻水
    置入針筒內注射之方式，施用第一級毒品海洛因1 次。嗣於
    94 年10 月19日下午4 時40分許，為警在高雄縣阿蓮鄉○○
    路21號旁當場查獲，並扣得乙○○與友人楊竣凱共有之海洛
    因殘渣袋1 個及已使用之注射針筒1 支。
二、案經高雄縣政府警察局岡山分局報告臺灣高雄地方法院檢察
    署檢察官偵辦起訴。
    理  由
一、本件被告乙○○所犯為死刑、無期徒刑或最輕本刑為3 年以
    上有期徒刑以外之罪，其於準備程序中就被訴事實為有罪之
    陳述，經告知簡式審判程序之旨，並聽取公訴人及被告之意
    見後，依刑事訴訟法第273 條之1 第1 項規定，裁定由受命
    法官獨任進行簡式審判程序，合先敘明。
二、訊據被告乙○○對於上揭犯行於本院審理時供承不諱，且被
    告於94年10月19日為警查獲後所採集之尿液，經送檢驗之結
    果，確呈甲基安非他命陽性及可待因陽性、嗎啡陽性反應，
    此有台灣檢驗科技股份有限公司94年11月14日報告編號KH20
    05B0000000號濫用藥物尿液檢驗報告及高雄縣政府警察局岡
    山分局偵查隊毒品案件嫌犯尿液採證檢驗對照表各1 份附卷
    可稽（見警卷第29頁、偵卷第21頁），而扣案海洛因殘渣袋
    1 個及已使用過之注射針筒1 支，經送請高雄醫學大學附設
    中和紀念醫院（下稱高雄醫學大學）檢驗結果，注射針筒1
    支及殘渣袋1 個均確殘留海洛因，亦有高雄醫學大學95年1
    月20日0000-000號、0000-000號檢驗報告各1 紙在卷足憑（
    見本院卷第31、32頁），是被告之自白核與事實相符，應堪
    採信。本案事證明確，被告上開施用第一、二級毒品犯行，
    堪以認定。
三、按觀察、勒戒或強制戒治執行完畢釋放後，5 年內再犯毒品
    危害防制條例第10條施用毒品之罪者，應依法追訴，毒品危
    害防制條例第23條第2 項定有明文。本件被告前因施用毒品
    案件，經臺灣台南地方法院裁定送戒治處所施以強制戒治，
    甫於91年8 月23日執行完畢釋放，有臺灣高等法院被告前案
    紀錄表1 份在卷可參（見本院94年度訴字第4347號卷第8頁
    ），是被告於送強制戒治執行完畢釋放後，5 年內再犯本件
    施用第一、二級毒品罪刑，依前開法條之規定，應依法追訴
    ，本院就被告本件施用毒品犯行，自得依法論罪科刑。
四、論罪科刑：
    (一)被告乙○○行為後，刑法業於94年2 月2 日修正公布部分
    條文並於95年7 月1 日施行。依修正後刑法第2 條第1 項規
    定：「行為後法律有變更者，適用行為時之法律。但行為後
    之法律有利於行為人者，適用最有利於行為人之法律」。又
    本次修正涵蓋之範圍甚廣，故比較新舊法時，應就罪刑有關
    之共犯、牽連犯、連續犯、有無累犯加重、自首減輕暨其他
    法定加減原因與加減例等一切情形，綜其全部罪刑之結果而
    為比較，有最高法院95年5 月23日所為之95年度第8 次刑庭
    會議決議可資參照。茲就本件相關之新舊法比較，臚列如下
    ：
    1.修正前刑法第51條原規定：「數罪併罰，分別宣告其罪之
      刑，依左列各款定其應執行者：」其中第5 款規定：「宣
      告多數有期徒刑者，於各刑中之最長期以上，各刑合併之
      刑期以下，定其刑期。但不得逾二十年」，修正後刑法第
      51條第5 款則規定：「宣告多數有期徒刑者，於各刑中之
      最長期以上，各刑合併之刑期以下，定其刑期。但不得逾
      三十年」，經比較結果，修正前刑法應較有利於被告。是
      本件自應一體適用修正前刑法之規定，合先敘明。
    2.又被告行為後，刑法第47條於95年7 月1 日修正施行，且
      本案被告有如事實欄所述之前科及刑之執行情形，其於有
      期徒刑執行完畢，5 年以內故意再犯本案有期徒刑以上之
      罪，不論依新、舊法規定，均應論以累犯，對被告而言並
      無有利或不利之情形，自無比較之必要，而應依罪刑法定
      主義，逕行適用現行刑法第47條第1 項之規定，併此敘明
      。
    (二)按海洛因及甲基安非他命分別係屬毒品危害防制條例第2
    條第2 項第1 款、第2 款所稱之第一、二級毒品，依法不得
    施用。核被告乙○○所為，係犯毒品危害防制條例第10條第
    1 、2 項之施用第一、二級毒品罪。其持有海洛因、甲基安
    非他命後，進而施用，其持有之低度行為應被其施用之高度
    行為所吸收，不另論罪。又被告所犯前開施用第一級毒品及
    第二級毒品罪，犯意各別、行為互殊，應予分論併罰。又被
    告前因施用毒品案件，先後經臺灣台南地方法院判決有期徒
    刑5 月、7 月確定，甫於91年12月19日執行完畢，有臺灣高
    等法院被告前案紀錄表1 份在卷可稽（見本院卷第29頁），
    其於前開有期徒刑執行完畢後5 年內，故意再犯本件有期徒
    刑以上之罪，應依刑法第47條第1 項之規定論以累犯，並就
    其所犯施用第一級、第二級毒品罪均加重其刑。爰審酌被告
    前已因施用毒品案件經觀察、勒戒，猶未徹底戒除毒癮，足
    認其並無戒除毒害之決心，本不宜寬貸，惟念其犯後坦承犯
    行，且施用毒品乃自戕一己之身體健康，並具有病患性人格
    之特質，其行為本身對社會所造成之危害並非直接、鉅大等
    一切情狀，分別量處如主文所示之刑，以資懲儆。
    (三)扣案海洛因殘渣袋1 個及已使用過之注射針筒1 支，經送
    驗結果，認確均殘留第一級毒品海洛因成分，業如上述，而
    包裝袋、注射針筒與其上殘留之毒品，衡情已難以分析剝離
    ，自應整體視為毒品，不問屬於犯人與否，均應依毒品危害
    防制條例第18條第1 項前段之規定宣告沒收銷燬之。
據上論斷，應依刑事訴訟法第273 條之1 第1 項、第284 條之1
、第299 條第1 項前段，毒品危害防制條例第10條第1 項、第2
項、第18條第1 項前段，刑法第11條、第2 條第1 項前段、第47
條第1 項、修正前第51條第5 款，判決如主文。
本案經檢察官甲○○到庭執行職務
中　　華　　民　　國　　96　　年　　5　　月　　28　　日
                        刑事第六庭    法　官    王  琁
上正本證明與原本無異
如不服本判決，應於判決送達後10日內，向本院提出上訴狀。
中　　華　　民　　國　　96　　年　　5 　　月　　28　　日
                                      書記官    黃國忠
附錄本案論罪科刑法條全文：
毒品危害防制條例第10條
施用第一級毒品者，處 6 月以上 5 年以下有期徒刑。
施用第二級毒品者，處 3 年以下有期徒刑。
